臺北高等行政法院裁定
　　　　　　　　　　　　　　　　　　 95年度訴字第02501號
原　　　告　甲○○
原　　　告　丙○○
原　　　告　廖鳳
原　　　告　乙○○
兼前三人之
訴訟代理人
被　　　告　桃園縣龍潭鄉公所
代　表　人　丁○○鄉長）住同.
訴訟代理人　戊○○
上列當事人間因補償事務事件，原告不服桃園縣政府中華民國95
年5 月24日府法字第0950119860號訴願決定，提起行政訴訟。本
院裁定如下：
  　主  文
原告之訴駁回。
訴訟費用由原告負擔。
  　理  由
一、按起訴不合程式或不備其他要件者，除其情形得為補正外，
    行政法院應以裁定駁回之，行政訴訟法第107 條第1 項第10
    款定有明文。
二、按提起行政訴訟法第5 條之課予義務訴訟，以人民因中央或
    地方機關對其依法申請之案件，於法令所定期間內應作為而
    不作為，或予以駁回，認為其權利或法律上利益受損害為必
    要。其所稱依法申請之案件，係指人民依法規之規定對國中
    央或地方機關享有公法上請求為行政處分之權利而言。查土
    地徵收，係國家因公共事業之需耍，對人民受憲法保障之財
    產權，經由法定程序予以剝奪之謂。規定此項徵收及其程序
    之法律必須符合必要性原則，並應於相當期問內給予合理乏
    補償( 司法院釋字第425 號解釋意旨參照) ，至於司法院釋
    字第400 號解釋固指既成道路成立公用地役關係者，其所有
    權人因公益而特別犧牲其財產上之利益，國家自應依法律之
    規定辦理徵收給予補償及若在某一道路範圍內之私有土地均
    辦理徵收，僅因既成道路有公用地役關係而以命令規定繼續
    使用，毋庸同時徵收補償，顯與平等原則相違等語，惟該解
    釋內亦明言「國家應依法律之規定辦理徵收給予補償」，亦
    即應依實定法之規定辦理徵收給予補償，而非謂「國家應依
    本解釋辦理補償」；此另由該號解釋文亦敘明：「..各級政
    府如因經費困難，不能對上述道路全面徵收補償，有關機關
    亦應訂定期限籌措財源逐年辦理或以他法補償。..」足證該
    解釋僅係國家立法及施政之指針，並非可作為向國家請求財
    產上給付之公法上原因( 最高行政法院92年度判字第24號判
    決參照) ，簡言之，土地徵收僅能基於有利於公共事業之公
    益需要，始得由國家依法令所定法定程序為之，準此，土地
    徵收僅有國家始為徵收權之主體，一般人民除法律別有規定
    外（如土地徵收條例第8 條），並無請求國家徵收其所有土
    地及予以補償處分之公法上請求權，申請徵收補償，自非屬
    依法申請之案件。又依行政訴訟法第4 條提起撤銷訴訟，以
    有行政處分存在為前提。
三、查本件原告起訴主張其等所有坐落桃園縣龍潭鄉○○○段25
    1 之1137地號土地係屬建地，262 之10、251 之983 及251
    之985 號地號三筆土地為非都市○○道路用地，原告每年繳
    納地價稅，因被告未經原告先父廖德興及原告同意，擅自利
    用公權力將上開土地讓第三人埋設地下設施物，顯與平等原
    則相違，且形成原告特別犧牲，被告既妨礙原告對於權利之
    行使，依司法院大法官會議釋字第400 號及第440 號解釋意
    旨，原告自應享有受相當補償之權利，被告應予以徵收補償
    如訴狀所載金額云云（其係請求徵收補償而非請求返還不當
    得利，業經本院於審理時闡明在卷）。惟揆諸前揭說明，本
    件原告未具有依法請求徵收補償系爭土地之權利至明，其提
    起本件請求徵收補償之訴，自始起訴要件不備，應予駁回。
    至於被告於94年11月25日以龍鄉工字第0940026553號函復原
    告不予補償，並未發生何種法律效果，並非行政處分，訴願
    決定不予受理，尚無不合，原告復對之提起撤銷訴訟，亦不
    備起訴要件，應併予駁回。
四、次按土地徵收條例第1 條、第2 條、第14條、第19條等規定
    ，本件土地徵收核准機關目前應為內政部，補償機關應為桃
    園縣政府，原告逕以非徵收或補償主管機關之龍潭鄉公所為
    被告，對之提起本件請求徵收補償之訴，被告適格自有欠缺
    。其起訴要件亦有未備。
五、據上論結，本件原告之訴為不合法，爰依行政訴訟法第107
    條第1 項第10款、第104 條、民事訴訟法第95條、第78條、
    第85條第1項前段，裁定如主文。
中　　華　　民　　國　　96　　年　　1　　 月　　23　　日
                         第六庭審判長法  官　林　文　舟
                                     法  官　陳　鴻　斌
                                     法  官　闕　銘　富
上為正本係照原本作成。
如不服本裁定，應於送達後10日內向本院提出抗告狀（須按他造
人數附繕本）。
中　　華　　民　　國　　96　　年　　1　　 月　　23　　日
           　　　　　　　　          書記官  孫　筱　晴
